【裁判字號】    95,易,572
【裁判日期】    951124
【裁判案由】    傷害等
【裁判全文】
臺灣臺南地方法院刑事判決               95年度易字第572號
公  訴  人  臺灣臺南地方法院檢察署檢察官
被      告  甲○○
選任辯護人  蘇陳俊哲律師
被      告  丙○○
上列被告因傷害等案件，經檢察官提起公訴（九十五年度偵字第
六二七七號），本院判決如下：
    主  文
甲○○傷害人之身體，處拘役拾日，如易科罰金，以銀元佰
元即新臺幣玖百元折算壹日。
丙○○損壞他人之自小客車之後視鏡、雨刷及後擋風玻璃，足以
生損害於他人，處拘役貳拾日，如易科罰金，以銀元佰元即新
臺幣玖百元折算壹日；又傷害人之身體，處拘役拾日，如易科
罰金，以。應執行拘役肆拾日，如易科罰金，以銀元佰元即新
臺幣玖百元折算壹日。
    事  實
一、甲○○與丙○○素有嫌隙相處不睦，丙○○因不滿甲○○對
    外指稱其詐騙案外人陳老廷（已歿）之款項，乃先後於民國
    九十五年三月十七日二十三時許及翌日（十八日）上午十一
    時許，至甲○○位於臺南縣官田鄉湖山村四三號祖厝灑冥紙
    及砸雞蛋抗議，甲○○得知係丙○○所為後，亦心生不滿。
    同年三月二十日中午十二時許，丙○○騎乘機車返家途中，
    適見甲○○所有車牌二八０六—ＧＪ號自小客車，停放在臺
    南縣官田鄉湖山村一０三之一號旁空地，即下車與站立於車
    外之甲○○理論，雙方即發生口角爭執，丙○○隨即基於毀
    損之犯意，先徒手敲毀甲○○之自小客車左側後視鏡，繼之
    繞過車頭至車身右側敲毀右後視鏡，再出手折斷雨刷，足以
    生損害於甲○○，丙○○又為阻止甲○○駕車離開，隨即進
    入車內佔據駕駛座雙手緊握方向盤，甲○○不滿丙○○先毀
    損其自小客車之後視鏡、雨刷，復又佔據駕駛座，乃基於傷
    害他人傷身體之犯意，徒手拉扯丙○○握於方向盤之左手，
    並撿拾地上之竹棍敲打丙○○之右手腕，欲強行將丙○○拉
    出車外，丙○○亦不甘示弱，基於傷害他人身體之犯意，徒
    手毆擊甲○○之手臂，雙方遂發生嚴重拉扯，歷經數分鐘後
    ，丙○○離開車內並徒手抓住甲○○之前胸衣領，然因重心
    不穩倒地，甲○○亦隨之屈身在地並順勢將丙○○壓制於地
    ，並以手持竹棍毆擊丙○○之腹部，致丙○○有腹部鈍傷、
    身體多處挫傷、右膝傷、胸部挫傷、右手腕挫傷等傷害，丙
    ○○於遭甲○○壓制於地上之掙扎過程中，亦出手回擊甲○
    ○之前額、胸部、頸部、手臂等部位，致甲○○受有右前額
    3x2公分紅腫、表皮擦傷、下頷部1公分長線狀擦傷、前上胸
    到前下頸部一條1.0x0.5公分紅腫擦傷痕、左前胸4x0.5公分
    紅腫擦傷痕、右前臂一處3x2公分紅腫表皮擦傷痕、左前臂
    兩條各3x2公分寬紅斑痕、左前臂一處2x2公分紅斑痕等傷害
    ，嗣丙○○掙扎起身欲離去之際，復基於同一毀損犯意，隨
    地撿拾石頭一塊朝甲○○之自小客車之後擋風玻璃丟擲洩憤
    ，致後擋風玻璃發生裂痕而損害，足以生損害於甲○○。
二、案經甲○○、丙○○分別訴由臺南縣警察局麻豆分局報請臺
    灣臺南地方法院檢察署檢察官偵查起訴。
    理  由
一、訊據被告甲○○、丙○○二人均否認有何公訴人所指之犯行
    ，被告甲○○辯稱：被告丙○○發見伊駕駛自小客車至果園
    巡視，即尾隨主動前來尋釁，而依診斷證明書記載，被告丙
    ○○係受有腹部鈍傷、身體多處挫傷、右膝傷、胸部挫傷、
    右手腕挫傷，稽其傷勢，悉與受木棍毆擊不同，蓋被告丙○
    ○所受傷勢除鈍傷挫傷外，悉無棒（條）痕，足徵被告丙○
    ○指證遭被告甲○○持木棍毆打，並不實在；又依被告丙○
    ○所述被害經過，關於被告丙○○如何出現在案發地點，抑
    或伊有無拿木棍在路上等候報復一節，被告丙○○所述前後
    不一，可證被告丙○○之指訴皆為構陷之詞。被告丙○○則
    辯稱：被告甲○○在毫無任何證據及事實之下，散播謠言誣
    指伊前曾詐騙死者陳老廷之款項，伊心生不滿才去被告甲○
    ○的祖厝灑冥紙及砸雞蛋抗議，孰料被告甲○○竟基於報復
    ，手持木棍埋伏在案發地點，適伊騎機車欲返家途經該處時
    ，被告甲○○即手持木棍攔阻並攻擊，致伊人車倒地，被告
    甲○○尚不肯罷休，以雙手勒住伊頭部撞車輛輪胎鋼圈，直
    見伊已無力掙扎後始罷手，並隨即進入車內欲駕車逃離，伊
    不甘心無故受攻擊，強忍傷痛站立後抓住該車之後視鏡及雨
    刷以阻擋被告甲○○逃逸，被告甲○○始棄車手持木棍步行
    離去，整件衝突過程中，伊只有拉扯被告甲○○的衣服，未
    傷害被告甲○○的身體，亦無以石頭丟擲被告甲○○自小客
    車之後擋風玻璃云云。經查：
二、被告甲○○涉犯傷害犯行部分：
（一）被告甲○○傷害被告丙○○身體之犯行，業據證人即被告
      丙○○於警詢、偵查及本院審理時一致指證在卷，而被告
      丙○○受有腹部鈍傷、身體多處挫傷、右膝傷、胸部挫傷
      、右手腕挫傷等傷害，亦有奇美醫院柳營分院之診斷證明
      書一紙在卷可稽（見本院卷第九頁）。又被告甲○○於警
      詢時供稱：「當時丙○○雙手緊握方向盤不放，我有以木
      棍打陳女的手；拉扯過程中，丙○○頭部有撞擊到車門，
      其手部有被我打傷」等語（見警卷第三頁），又於本院準
      備程序及審理時供稱：「當時丙○○過來之後就開始辱罵
      我，她邊罵還邊徒手抓壞我車子兩邊的後視鏡跟雨刷，然
      後就開啟車門坐在駕駛座，我開車門要用手拖她出來，她
      雙手就抓住方向盤不出來，之後她的左手被我扳開，但右
      手還緊抓著方向盤，我就隨手撿拾地上的一支木棍敲她的
      右手，後來拉扯了好幾分鐘，她人才被我拉出來，丙○○
      就用手來抓我前胸的衣服，結果她就往後倒，她的頭剛好
      就伸進去車下，我就用右手壓住她的肩，不讓她起身，當
      時她就用腳隨便亂踢」等語（見本院卷第十七至十八、八
      四至八五頁）。準此，依被告甲○○上開所供，其亦不否
      認確有持木棍敲打被告丙○○之右手，並與被告丙○○發
      生拉扯、壓制等肢體衝突，則以被告丙○○受有身體多處
      挫傷、右膝傷、胸部挫傷、右手腕挫傷之傷害，當可認定
      係被告二人於互相發生拉扯、甚而被告甲○○強行壓制被
      告丙○○於地上，被告丙○○因急於掙脫，因而受有前開
      傷害，至於被告丙○○所受腹部鈍傷之傷勢，顯然係受鈍
      器毆擊所造成，而被告甲○○亦供陳伊於案發當時確實持
      有木棍一支，則被告丙○○上開腹部鈍傷之傷勢，應係被
      告二人之發生肢體衝突時，遭被告甲○○手持木棍所傷一
      節，應堪認定。
（二）又被告丙○○事發後隨即於同日中午十二時四十一分許
      至奇美醫院柳營分院急診就醫，有前揭診斷證明書可參，
      而依該診斷證明書所載，被告丙○○所受之傷害不僅與被
      告甲○○所供雙方發生肢體衝突過程之肢體碰觸位置相當
      ，且依被告丙○○受傷之部位及傷勢以查，應係出於他方
      積極攻擊所致，應無疑義，苟如被告甲○○所辯伊僅係持
      木棍敲打被告丙○○之右手而已，斷不可能造成被告丙○
      ○受有如上所載之多處身體傷害；再者，依被告甲○○上
      開所陳，被告丙○○先毀損伊自小客車之兩側後視鏡及雨
      刷，繼之又進入車內佔據駕駛座等情明確，則衡以被告二
      人本已相處不睦，被告甲○○又見被告丙○○上開毀損所
      為，自係心生不滿，乃持木棍敲打被告丙○○之右手，繼
      之與被告丙○○發生嚴重拉扯，復將被告丙○○壓制於地
      上等衝突，此於當時被告二人均處於憤怒情狀下，被告丙
      ○○指訴被告甲○○出手造成伊受有上開身體之傷害，應
      值採信。
（三）被告甲○○另辯稱：被告丙○○所述被害經過，關於被告
      丙○○如何出現在案發地點，抑或伊有無拿木棍在路上等
      候報復一節，被告丙○○所述前後不一，可證被告丙○○
      之證言皆為構陷之詞云云。惟按告訴人、證人之陳述有部
      分前後不符，或相互間有所歧異時，究竟何者為可採，法
      院仍得本其自由心證予以斟酌，非謂一有不符或矛盾，即
      應認其全部均為不可採信；尤其關於行為動機、手段及結
      果等之細節方面，證人之證言，每每因留意重點之不同，
      或對部分事實記憶欠明確，以致前後未盡相符；然其基本
      事實之陳述，若果與真實性無礙時，則仍非不得予以採信
      （最高法院七十四年度臺上字第一五九九號判例、九十二
      年度臺上字第五五六六號判決意旨參照）。查被告丙○○
      關於遭被告甲○○傷害之過程，先於警詢指稱：「當時我
      騎車經過上述地點，發現甲○○站於他所駕駛之自小客車
      旁，我看到他便下車和他理論，於理論時發生爭執，他便
      拿起一枝木棍打我的右手腕、腹部及雙腳‧‧‧」等語（
      見警卷第六頁）；復於偵查中，更稱：「甲○○拿木棍打
      我，我沒有反擊，因為我案發前一天，我到甲○○住處灑
      冥紙、丟雞蛋抗議，隔天甲○○就拿木棍在那邊等我，我
      正好準備上洗手間，他就拿木棍毆打我‧‧‧」云云（見
      偵查卷第六頁），再於本院準備程序時，改稱：「案發那
      天，我騎機車經過那裡要回家，甲○○早就拿木棍在路上
      等我了，等我過來的時候，甲○○拿木棍打我右手，我就
      人車倒地，人還沒起身的時候，甲○○還繼續拿棍子打我
      肚子還有背部，而且還推我的頭去撞他車子的右前輪‧‧
      ‧」云云（見本院卷第十八頁），綜合被告丙○○上開指
      訴，關於其係因何原因經過案發地點，抑或其是否遭被告
      甲○○事先持木棍埋伏攻擊一節，雖有不符之處，惟被告
      丙○○針對伊於前揭時、地，遭被告甲○○持木棍及徒手
      傷害等基本事實之先後陳述，則互核相符，故關於被告丙
      ○○因何原因經過案發地點，抑或其是否遭被告甲○○事
      先持木棍埋伏攻擊一節，其先後陳述縱有所歧異，並無礙
      於其先後一致指訴遭被告甲○○傷害等情之可信性，自得
      據為被告甲○○傷害之認定，是被告甲○○前開所辯，並
      不可採。
三、被告丙○○涉犯傷害、毀損犯行部分：
（一）被告丙○○涉犯上開傷害、毀損犯行，亦據證人即被告甲
      ○○人於警詢、偵查及本院審理時一致指證在卷，又被告
      甲○○受有事實欄所示之傷害，有蓋德醫院之驗傷診斷書
      一紙在卷可參（見警卷第十頁），再被告丙○○毀損被告
      甲○○之自小客車之兩側後視鏡及雨刷，並撿拾石頭朝被
      告甲○○之自小客車之後擋風玻璃丟擲，致後擋風玻璃發
      生裂痕而損害一節，亦有刑案現場照片二幀在卷可憑（見
      警卷第十二頁）。
（二）被告丙○○雖辯稱：在衝突過程中，伊只有拉扯被告甲○
      ○的衣服，未傷害被告甲○○的身體云云。然查：被告二
      人於前揭時地，確有發生肢體衝突一節，業據本院上開認
      定明確，又觀之蓋德醫院之驗傷診斷書上記載被告甲○○
      所受傷害之部位，係右前額3x2公分紅腫、表皮擦傷、下
      頷部1公分長線狀擦傷、前上胸到前下頸部一條1.0x0.5公
      分紅腫擦傷痕、左前胸4x0.5公分紅腫擦傷痕、右前臂一
      處3x2公分紅腫表皮擦傷痕、左前臂兩條各3x2公分寬紅斑
      痕、左前臂一處2x2公分紅斑痕等傷害，此不僅與被告甲
      ○○指訴遭被告丙○○傷害之部位相符，且依被告甲○○
      之傷勢而言，乃屬一般表皮傷害以觀，顯係被告丙○○與
      被告甲○○發生拉扯過程，及被告丙○○因遭被告甲○○
      壓制於地上欲掙扎起身，對被告甲○○回擊所造成之傷害
      甚明，則被告丙○○空言否認傷害被告甲○○之身體云云
      ，自無可採。
（三）被告丙○○另辯稱：伊不甘心無故遭被告甲○○攻擊，才
      抓住被告甲○○之自小客車之後視鏡及雨刷，以阻擋被告
      甲○○逃逸，伊並無以石頭丟擲被告甲○○自小客車之後
      擋風玻璃云云。經查，被告丙○○確有損壞被告甲○○之
      自小客車之後視鏡及雨刷一節，業據其於警詢及偵查時自
      承：「‧‧‧甲○○要開車離開，我當時為不讓他離開就
      以手抓住該自小客車的後視鏡及雨刷致後視鏡及雨刷損壞
      ，甲○○見狀無法開車離去，便拿著打我的木棍離開」、
      「當時我為了不讓甲○○駕該車離開，我以手拉扯該車兩
      側後視鏡及雨刷，致兩側後視鏡及雨刷損壞」等語明確（
      見警卷第六頁、偵查卷第六頁），復於本院審理時陳稱：
      「當時甲○○在車內開車要走，我不甘願讓他走，所以就
      趴在他車子左方引擎蓋前面，手抓住他車子左方後視鏡，
      後視鏡就斷裂了，甲○○還要開車走，我就直接繞過車子
      前面，走到車子的右邊後視鏡，又去抓他車子的另外一邊
      的後視鏡」等語（見本院卷第七九頁），則依被告丙○○
      所陳伊如何損壞被告甲○○自小客車之兩側後視鏡及雨刷
      之過程而論，被告丙○○先係趴在自小客車左方引擎蓋上
      損壞左側後視鏡後，再離開引擎蓋並從左側車身繞過車頭
      至右側車身損壞右後視鏡，則被告丙○○於離開引擎蓋後
      ，當直接至左前車門駕駛座旁阻止，始能達阻止被告甲○
      ○駕車離去之目的，然被告丙○○卻係離開引擎蓋後，再
      從左側車身繞過自小客車車頭，轉至自右側車身去毀損右
      側後視鏡，此舉豈非讓被告甲○○有駕車離去之機會，是
      被告丙○○辯稱：伊係為了阻止被告甲○○駕該車離開，
      而損壞兩側後視鏡及雨刷云云，顯非實在，再被告丙○○
      因不滿與被告甲○○發生肢體衝突，致其受有傷害，於毀
      損自小客車之兩側後視鏡及雨刷後，乃於離去之際，因忿
      忿不平，繼而持石頭丟擲被告甲○○自小客車之後擋風玻
      璃洩憤等情，客觀上亦符合一般經驗法則，是被告甲○○
      指稱被告丙○○毀損後擋風玻璃犯行，尚難認有違常情，
      應堪採信。
四、綜上所述，被告二人上開所辯，均係事後卸責之詞，自無可
    採。本件事證明確，被告二人犯行，均堪認定，自應依法論
    科。
五、核被告甲○○所為，係犯刑法第二百七十七條第一項之傷害
    罪；被告丙○○所為，則係刑法第二百七十七條第一項之傷
    害罪、同法第三百五十四條之毀損罪。被告丙○○所犯上開
    二罪間，犯意各別，行為互殊，應分論併罰（公訴人認被告
    丙○○上開二罪間，具有修正前刑法第五十五條牽連犯之關
    係，尚有誤會）。爰審酌被告二人僅因夙怨糾紛，一時衝動
    ，進而徒手互毆對方成傷，徒增社會暴戾之氣，被告丙○○
    毀損被告甲○○之自小客車之後視鏡、雨刷及後擋風玻璃，
    造成被告甲○○受有財產上之損害，兼衡被告二人犯後均否
    認犯行，欠缺悔意、被告丙○○尚未賠償被告甲○○之損害
    等一切情狀，分別量處如主文所示之刑。
六、按行為後法律有變更者，適用行為時之法律。但行為後之法
    律有利於行為人者，適用最有利於行為人之法律，刑法第二
    條第一項定有明文。查被告二人於行為時之刑法第四十一條
    第一項前段規定：「犯最重本刑為五年以下有期徒刑以下之
    刑之罪，而受六個月以下有期徒刑或拘役之宣告，因身體、
    教育、職業、家庭之關係或其他正當事由，執行顯有困難者
    ，得以一元以上三元以下折算一日，易科罰金。」，又被告
    二人行為時之易科罰金折算標準，修正前罰金罰鍰提高標準
    條例第二條前段（現已刪除）規定，就其原定數額提高為一
    百倍折算一日，則本件被告二人行為時之易科罰金折算標準
    ，應以銀元三百元折算一日，經折算為新臺幣後，應以新臺
    幣九百元折算為一日。惟九十五年七月一日修正公布施行之
    刑法第四十一條第一項前段則規定：「犯最重本刑為五年以
    下有期徒刑以下之刑之罪，而受六個月以下有期徒刑或拘役
    之宣告者，得以新臺幣一千元、二千元或三千元折算一日，
    易科罰金。」，比較修正前後之易科罰金折算標準，以九十
    五年七月一日修正公布施行前之規定，較有利於被告二人，
    自應依刑法第二條第一項前段，適用修正前刑法第四十一條
    第一項前段規定，分別諭知易科罰金之折算標準。又被告丙
    ○○所犯上開二罪，均係於九十五年七月一日之前犯之，而
    刑法第五十一條業於九十四年一月七日修正公布，並於九十
    五年七月一日施行，修正前刑法第五十一條規定：「數罪併
    罰，分別宣告其罪之刑，依左列各款定其應執行者，其中第
    六款規定：「宣告多數拘役者，比照前款定其刑期，但不得
    逾一百二十日」，修正後同款規定：「宣告多數拘役者，比
    照前款定其刑期，但不得逾四月」，比較結果，修正後刑法
    第五十一條第六款規定，並非較有利於被告丙○○，依刑法
    第二條第一項前段之規定，仍應依修正前刑法第五十一條第
    六款規定，就被告丙○○上開二罪之宣告刑，定其應執行之
    刑，並依修正前刑法第四十一條第一項前段規定，諭知易科
    罰金之折算標準。至於被告甲○○持以毆打被告丙○○所用
    之木棍一支，及被告丙○○持以毀損被告甲○○之自小客車
    之後擋風玻璃所用之石頭一塊，分別係被告甲○○、被告丙
    ○○隨地撿拾之木棍、石頭，並無證據證明係被告甲○○、
    丙○○各自所有之物，又未扣案且非違禁物，爰均不予宣告
    沒收，附此敘明。
據上論斷，應依刑事訴訟法第二百九十九條第一項前段，刑法第
二條第一項前段、第二百七十七條第一項、第三百五十四條、修
正前刑法第四十一條第一項前段、修正前刑法第五十一條第六款
，罰金罰鍰提高標準條例第一條前段、第二條，刑法施行法第一
條之一第一項、第二項前段，判決如主文。
本案經檢察官乙○○到庭執行職務。
中    華    民    國    95    年    11    月    24    日
                  刑事第三庭    審判長法  官  鄧希賢
                                      法  官  包梅真
                                      法  官  張銘晃
以上正本證明與原本無異。
如不服本判決應於送達後10日內向本院提出上訴狀。
                                      書記官  林憶梅
中    華    民    國    95    年    11    月    24    日
附錄本案論罪科刑法條全文：
刑法第277條
傷害人之身體或健康者，處3年以下有期徒刑、拘役或1千元以下
罰金。犯前項之罪因而致人於死者，處無期徒刑或7年以上有期
徒刑；致重傷者，處3年以上10年以下有期徒刑。
刑法第354條
毀棄、損壞前二條以外之他人之物或致令不堪用，足以生損害於
公眾或他人者，處2年以下有期徒刑、拘役或5百元以下罰金。


司法院資訊處製作；財團法人民間司法改革基金會備份。
